【裁判字號】    99,聲再,3
【裁判日期】    990727
【裁判案由】    聲請再審
【裁判全文】
臺灣彰化地方法院民事裁定            99年度聲再字第3號
再 審原 告  甲○○
訴訟代理人  丙○○
再 審被 告  師範國宅公寓大廈管理委員會
法定代理人  乙○○
上列當事人間請求給付管理費事件，再審原告對於民國98年5月
11日本院彰化簡易庭98年度彰小字第106號確定民事判決，提起
再審之訴，並對於99年3月4日本院99年度聲再字第2號確定民事
裁定，聲請再審，本院裁定如下：
    主      文
再審之訴及聲請再審均駁回。
再審訴訟費用及聲請費用均由再審原告負擔。
    事實及理由
一、再審原告主張詳如附件聲請再審狀影本所載。
二、本件未經言詞辯論，再審被告亦未提出書狀作何聲明或陳述
    。
三、按依民事訴訟法第436條之32第4項規定，同法第五編再審程
    序之規定（第496-507條），於小額事件之再審程序準用之
    。次按「再審之訴，應於30日之不變期間內提起。前項期間
    ，自判決確定時起算，判決於送達前確定者，自送達時起算
    ；其再審之理由發生或知悉在後者，均自知悉時起算。但自
    判決確定後已逾5年者，不得提起。」，民事訴訟法第500條
    第1項、第2項定有明文。再按上訴之不合法不能補正者，如
    已逾上訴期間或對於不得上訴之判決提起上訴，其判決既因
    宣示、公告或送達而告確定，自不因當事人提起不合法上訴
    而受影響（最高法院78年台抗字第149號判例要旨參照）。
    至於上訴之不合法可以補正者，祗須當事人於上訴法院裁定
    前補正，即難認其上訴不合法，應認此種上訴亦有阻斷判決
    確定之效力，必待駁回該不合法之上訴裁定確定，其判決始
    得謂為確定（最高法院67年台抗字第495號判例要旨參照）
    。又按以民事訴訟法第496條第1項第1款「適用法規顯有錯
    誤者」為再審理由，對於原確定判決提起再審之訴，應認此
    項再審理由於判決送達時當事人即可知悉，故計算是否逾法
    定再審期間，應自判決確定時起算，而無同法第500條第2項
    再審理由知悉在後規定之適用（最高法院70年台再字第212
    號判例要旨參照）。另按提起再審之訴，應依民事訴訟法第
    501條第1項第4款表明再審理由，及關於再審理由並遵守不
    變期間之證據，此為必須具備之程式。所謂表明再審理由，
    必須指明確定判決有如何合於法定再審事由之具體情事始為
    相當，倘僅泛言有何條款之再審事由，而無具體情事者，仍
    難謂已合法表明再審事由。既未合法表明再審事由，即為無
    再審之事由，性質上無庸命其補正（最高法院61年台再字第
    137號判例要旨參照）。經查：
  (一)再審原告曾對本院彰化簡易庭98年度彰小字第106號民事判
    決（下稱原確定判決或後案），提起上訴，嗣經本院合議庭
    以98年度小上字第18號民事裁定，以再審原告未合法表明上
    訴理由，故認其上訴不合法，因而駁回其上訴，該駁回上訴
    裁定已於民國98年7月10日送達再審原告，此情業經本院調
    取該卷宗，核閱屬實。基此，原確定判決於98年7月10日即
    告確定，再審原告延至99年4月6日始以原確定判決具有「適
    用法規顯有錯誤者」之再審理由，提起本件再審之訴，依上
    規定及判例要旨，已逾法定30日之不變期間。
  (二)從而，本件再審之訴為不合法。
四、按「裁定已經確定，而有第496條第1項或第497條之情形者
    ，得準用本編（第五編再審程序）之規定，聲請再審。」，
    民事訴訟法第507條定有明文。此規定，依同法第436條之32
    第4項規定，於小額事件之再審程序亦得準用之。次按「‧
    ‧‧民事訴訟法第32條第7款關於法官應自行迴避之規定，
    即在當事人就法官曾參與之裁判聲明不服時，使該法官於其
    救濟程序，不得再執行職務，以保持法官客觀超然之立場，
    而維審級之利益及裁判之公平。因此，法官曾參與該訴訟事
    件之前審裁判或更審前之裁判者，固應自行迴避；對於確定
    終局判決提起再審之訴者，其參與該確定終局裁判之法官，
    依同一理由，於再審程序，亦應自行迴避。但在各法院法官
    員額有限，而提起再審之訴，又無次數限制之情況下，參照
    行政訴訟法第6條第4款規定意旨，其迴避以1次為限。例如
    對於再審確定終局判決及原確定終局判決又合併提起再審之
    訴者，僅參與再審確定終局判決之法官須迴避，而參與原確
    定終局判決之法官，則不須再自行迴避。」（司法院大法官
    會議釋字第256號解釋理由書參照）。又按在再審之訴，其
    訴不合法者，法院應以裁定駁回之；其訴無再審理由或本案
    無理由者，法院應以判決駁回之（民事訴訟法第502條、第5
    04條參照）。當事人或其他訴訟關係人對於確定裁定聲請再
    審，既稱「聲請」而不曰「訴」，所聲明不服之裁判，亦僅
    為裁定，無論再審之聲請合法與否、有無再審理由、或本案
    有無理由，法院就其聲請之裁判，均應以裁定行之，不生以
    判決為裁判之問題。經查：
  (一)再審原告以本院99年度聲再第2號民事確定裁定（下稱前次
    聲請再審事件，或原確定裁定），具有民事訴訟法第496條
    第1項第4款「依法律或裁判應迴避之法官參與裁判者」之再
    審理由，無非以邱月嬌法官曾參與原確定終局裁判（本院98
    年度小上字第18號確定民事裁定），復參與原確定裁定，為
    其主要依據。
  (二)再審原告前次聲請再審事件，係針對本院99年度聲再字第1
    號民事確定裁定（下稱前前次聲請再審事件）聲請再審，惟
    邱月嬌法官並未參與前前次聲請再審事件之裁判，此情亦有
    該裁定網路列印本附卷可參。基此，原確定民事裁定承辦法
    官既未參與前前次聲請再審事件之裁判，則其參與原確定裁
    定，自無應自行迴避之事由，是再審原告主張原確定裁定具
    有「依法律或裁判應迴避之法官參與裁判者」之再審理由，
    聲請再審，依上解釋及判例要旨，難謂有據。
  (三)從而，本件聲請再審顯無再審理由。
五、綜上所述，本件再審之訴為不合法，本件聲請再審顯無再審
    理由，爰以裁定駁回之。
六、訴訟費用負擔之依據：民事訴訟法第78條。
中    華    民    國    99    年    7    月     27    日
                  民事第一庭  審判長法  官  康弼周
                                    法  官  簡璽蓉
                                    法  官  陳正禧
以上正本係照原本作成。
本裁定不得抗告。
中    華    民    國    99    年    7    月     27    日
                                    書記官  莊素美

司法院資訊處製作；財團法人民間司法改革基金會備份。
